臺灣南投地方法院民事裁定
111年度監宣字第195號
聲  請  人  游秀燕  

相  對  人  游葉水梅


關  係  人  游添吉  


上列聲請人對於相對人聲請監護宣告事件，本院裁定如下：
    主  文
一、宣告游葉水梅（女，民國00年0月00日生，身分證統一編號
    ：Z000000000號）為受監護宣告之人。
二、選定游秀燕（女，民國00年00月00日生，身分證統一編號：
    Z000000000號）為受監護宣告人游葉水梅之監護人。
三、指定游添吉（男，民國00年00月00日生，身分證統一編號：
    Z000000000號）為會同開具受監護宣告人游葉水梅財產清冊
    之人。
四、程序費用由受監護宣告人游葉水梅負擔。
    理  由
一、聲請意旨略以：聲請人游秀燕為相對人游葉水梅之長女，相
    對人於民國110年10月26日起因失智，雖經送醫診治仍不見
    起色，近日更因精神障礙或其他心智缺陷，致不能為意思表
    示或受意思表示，或不能辨識其意思表示之效果，爰依法聲
    請准予對相對人為監護宣告，並選定聲請人為監護人，指定
    相對人之次子游添吉為會同開具財產清冊之人等語。
二、按對於因精神障礙或其他心智缺陷，致不能為意思表示或受
    意思表示，或不能辨識其意思表示之效果者，法院得因本人
    、配偶、四親等內之親屬、最近一年有同居事實之其他親屬
    、檢察官、主管機關、社會福利機構、輔助人、意定監護受
    任人或其他利害關係人之聲請，為監護之宣告。又法院為監
    護之宣告時，應依職權就配偶、四親等內之親屬、最近一年
    有同居事實之其他親屬、主管機關、社會福利機構或其他適
    當之人選定一人或數人為監護人，並同時指定會同開具財產
    清冊之人。法院選定監護人時，應依受監護宣告之人之最佳
    利益，優先考量受監護宣告之人之意見，審酌一切情狀，並
    注意下列事項：一、受監護宣告之人之身心狀態與生活及財
    產狀況。二、受監護宣告之人與其配偶、子女或其他共同生
    活之人間之情感狀況。三、監護人之職業、經歷、意見及其
    與受監護宣告之人之利害關係。四、法人為監護人時，其事
    業之種類與內容，法人及其代表人與受監護宣告之人之利害
    關係。民法第14條第1項、第1111條第1項、第1111條之1分
    別定有明文。
三、經查，聲請人主張之事實，業據其提出受宣告人親屬系統表
    、同意書、應受監護（輔助）宣告人財產清冊、全國財產稅
    總歸戶財產查詢清單、中華民國身心障礙證明、台灣中小企
    業銀行存款客戶資料、戶籍謄本等件為證，且有本院依職權
    調取之戶役政資訊網站查詢-親等關聯（二親等）資料查詢
    結果、個人戶籍資料在卷可憑。復經本院函請埔基醫療財團
    法人埔里基督教醫院就相對人之心神狀況為鑑定，結果略以
    ：相對人之精神科診斷為重度失智症，有明顯的認知功能障
    礙和日常生活功能障礙，其意思表達能力，意思接受能力和
    意思判斷能力是完全不能，建議需有人監護其行為。失智症
    是腦部退化性疾病，相對人的認知功能狀態近幾年在逐漸下
    降，至今沒有回復，其回復的可能性低等語，此有該院111
    年10月25日埔基醫字第1110023232B號函所附精神鑑定報告
    書在卷為憑。綜上鑑定結果，本院認相對人之精神狀態，已
    達不能為意思表示或受意思表示，且不能辨識其意思表示之
    效果之程度，爰依法為監護之宣告。
四、關於選定監護人部分，查相對人前未訂有意定監護契約，有
    本院職權查詢司法院意定監護契約管理系統查詢結果資料在
    卷可參，查相對人之父、母、配偶均已歿，聲請人為相對人
    之長女，其健康狀況良好，並有意願擔任監護人，現亦由其
    就近處理相對人之醫療及日常相關事務，再相對人之長子游
    文彬、次子游添吉、次女游秀英、參女游秀珍等人亦均同意
    由聲請人擔任相對人之監護人，有其等出具之同意書在卷可
    佐，堪認由聲請人擔任相對人之監護人，應符合相對人之最
    佳利益，爰選定聲請人為相對人之監護人。
五、另就指定會同開具財產清冊之人部分，聲請人請求指定相對
    人之次子游添吉為會同開具財產清冊之人，已獲游添吉之同
    意，有其出具之同意書在卷可稽，又相對人之長子游文彬、
    次女游秀英、參女游秀珍亦同意由游添吉擔任會同開具財產
    清冊之人，有其等出具之同意書在卷可佐，堪認由游添吉擔
    任相對人之會同開具財產清冊之人應無不妥，爰依法指定游
    添吉為會同開具財產清冊之人。
六、末按民法第1113條準用同法第1099條、第1109條之規定，監
    護開始時，監護人對於受監護人之財產，應依規定會同法院
    指定會同開具財產清冊之人，於2個月內開具財產清冊，並
    陳報法院；監護人於執行監護職務時，因故意或過失，致生
    損害於受監護人者，應負賠償之責。基上，於本裁定確定後
    ，監護人即聲請人對於受監護宣告人游葉水梅之財產，應會
    同游添吉，於2個月內開具財產清冊，並陳報法院，附此敘
    明。
七、程序費用負擔之依據：家事事件法第164條第2項。
中　　華　　民　　國　　111 　年　　11　　月　　3 　　日
                                臺灣南投地方法院家事法庭
                                          法  官  柯伊伶
以上正本係照原本作成。
如對本裁定抗告須於裁定送達後10日內向本院提出抗告狀，並應
繳納抗告費新臺幣1,000元整。
中　　華　　民　　國　　111 　年　　11　　月　　3 　　日
                                          書記官  白淑幻